臺灣臺南地方法院民事裁定
109年度消債更字第285號
債  務  人  葉筱芸

代  理  人  郭群裕律師(法扶律師)
上列當事人因消費者債務清理事件聲請更生，本院裁定如下：
    主  文
聲請人甲○○自民國一百一十年三月九日下午五時起開始更生程序
，並命司法事務官進行本件更生程序。
    理  由
一、按債務人不能清償債務或有不能清償之虞，且無擔保或無優
    先權之債務總額未逾新臺幣（下同）1,200萬元者，於法院
    裁定開始清算程序或宣告破產前，得向法院聲請更生；債務
    人對於金融機構負債務者，在聲請更生或清算前，應向最大
    債權金融機構請求協商債務清償方案，或向其住、居所地之
    法院或鄉、鎮、市、區調解委員會聲請債務清理之調解；法
    院開始更生程序之裁定，應載明其年、月、日、時，並即時
    發生效力；法院裁定開始更生或清算程序後，得命司法事務
    官進行更生或清算程序；必要時，得選任律師、會計師或其
    他適當之自然人或法人一人為監督人或管理人，消費者債務
    清理條例（下稱消債條例）第3條、第42條第1項、第151條
    第1項、第45條第1項、第16條第1項分別定有明文。
二、聲請意旨略以：聲請人即債務人積欠無擔保或無優先權之債
    務總額約為2,563,979元，並未逾1,200萬元，其為清理債務
    ，前依消債條例第151條之規定，於民國109年7月間向鈞院
    聲請與最大債權金融機構台新國際商業銀行股份有限公司（
    下稱台新銀行）進行前置調解不成立。聲請人目前於第三人
    永鴻興實業有限公司擔任車燈作業員，每月平均薪資約為20
    ,000元，扣除每月必要生活費用13,714元，及扶養未成年子
    女1名之扶養費6,086元後，應有不能清償債務之虞，而有更
    生之必要，為此聲請更生等語。
三、經查：
  ㈠聲請人為一般消費者，並未從事營業，現積欠無擔保或無優
    先權之債務總額，依據各債權人於本件及本院109年度南司
    消債調字第391號消債條例前置調解事件（下稱系爭前置調
    解事件）所陳報之債權金額合計共6,893,261元，尚未逾1,2
    00萬元。而聲請人於109年7月向本院聲請與最大債權金融機
    構台新銀行為債務清理之調解，惟調解並未成立等情，業據
    聲請人提出本院臺南簡易庭調解不成立證明書為證（見本院
    卷第23頁），並經本院依職權調閱系爭前置調解事件全卷後
    查證屬實。從而，聲請人主張其為一般消費者，無擔保或無
    優先權之債務總額未逾1,200萬元，且提起本件更生聲請前
    ，已踐行前置調解程序而調解不成立之事實，應堪認定。
  ㈡聲請人稱其現任職於永鴻興實業有限公司擔任車燈作業員，
    每月薪資約20,000元一情，雖據其提出在職證明、109年1月
    至6月薪資表為憑（見本院卷第139-143頁），然依據聲請人
    前揭薪資表之內容，可知其每月收入總額介於11,376元至15
    ,168元，並不及於20,000元，是應以聲請人前揭期間之平均
    薪資13,272元【計算式：（11,376元+12,640元+13,904元+1
    3,904元+12,640元+15,168元）÷6個月＝13,272元】計算其每
    月薪資收入，始屬適宜。另聲請人自107年1月迄今具有臺南
    市低收入戶資格，至110年1月前，業經臺南市政府核准給予
    租金補貼每月3,200元一節，有臺南市政府社會局109年11月
    3日南市社助字第1091340411號函附卷可稽（見本院卷第161
    頁），是應以聲請人前揭平均工資13,272元加計每月租金補
    貼3,200元，合計共16,472元，作為聲請人償債能力之基礎
    。
  ㈢按債務人為使其有經濟復甦更生之機會，自應以誠實及信用
    之原則面對自己之債務，積極勉力謀求更生償債方案，除應
    積極開源努力勤奮工作以增加收入償還債務外，尚須節流儉
    樸其生活需求而適當控制其生活費用支出，以達成勉力履行
    債務。又債務人必要生活費用，以最近1年衛生福利部或直
    轄市政府所公告當地區每人每月最低生活費1.2倍定之，消
    債條例第64條之2第1項定有明文。而參酌臺南市110年度之
    最低生活費每月13,304元之1.2倍計算即為15,965元，是聲
    請人所陳其每月之必要生活費用為13,714元（見本院卷第17
    頁），尚低於最低生活費15,965元，自為可採。
  ㈣又聲請人主張其與第三人乙○○共同扶養子女1名，每月需支出
    扶養費用6,086元，且因係低收入戶，每月領有低收兒童補
    助2,802元等情，業據聲請人提出戶籍謄本、臺南市永康區
    低收入戶證明書為證（見本院卷第53頁、第137）。查受扶
    養人蔡○勳（95年出生）現為未成年人，自107年1月迄今具
    有臺南市低收入戶資格，蔡○勳每月核領低收兒童生活補助2
    ,695元，該補助於109年1月起調整為每月核領2,802元等情
    ，亦有臺南市政府社會局109年11月3日南市社助字第109134
    0411號函在卷可參（見本院卷第161頁），是聲請人之未成
    年子女蔡○勳每月之必要生活費如以最低生活費15,965元計
    算，於扣除所領低收兒童生活補助後，聲請人每月應支付蔡
    ○勳之必要扶養費用應為6,581元【計算式：（15,965元-2,8
    02元）÷扶養義務人2人＝6,581元】，是聲請人主張應支出扶
    養費用6,086元，因低於前揭計算之金額，應屬有據。
  ㈤准此，聲請人每月可處分所得為16,472元，於扣除其個人生
    活必要費用13,714元及未成年子女之扶養費6,086元後，每
    月已無餘額可供清償債務，是聲請人主張其已達不能清償債
    務之虞，應堪採信。
四、綜上所述，聲請人係一般消費者，積欠無擔保或無優先權之
    債務在1,200萬元以下，亦曾踐行前置調解程序而調解不成
    立，且綜合聲請人之收入財產及必要生活支出之情形，確已
    達不能清償債務之程度。此外，聲請人未經法院裁定開始清
    算程序或宣告破產，亦無依消債條例或破產法之規定而受刑
    之宣告之情，有本院民事紀錄科查詢表、臺灣高等法院被告
    前案紀錄表在卷可憑（見本院卷第55頁-57頁），復查無消
    債條例第6條第3項、第8條或第46條各款所定駁回更生聲請
    之事由存在，則聲請人聲請更生，應屬有據，爰裁定如主文
    所示。
五、末按，法院裁定開始更生或清算程序後，得命司法事務官進
    行更生或清算程序，必要時得選任律師、會計師或其他適當
    之自然人或法人一人為監督人或管理人，消債條例第16條第
    1項定有明文。本件既經本院裁定開始更生程序，爰併依前
    開規定，命司法事務官進行更生程序。
中　　華　　民　　國　　110   　年　　3　　月　　9　　日
                    消債法庭   法  官  劉秀君　　
以上正本係照原本作成。
本裁定不得抗告。
本裁定已於民國110年3月9日下午5時公告。
中　　華　　民　　國　　110   　年　　3　　月　　9　　日
                               書記官  王美韻